【裁判字號】    97,交抗,336
【裁判日期】    970630
【裁判案由】    聲明異議
【裁判全文】
臺灣高等法院高雄分院刑事裁定         97年度交抗字第336號
抗  告  人  高雄市政府交通局
代  表  人  乙○○
受處分人    甲○○
上列抗告人因受處分人違反道路交通管理處罰條例聲明異議案件
，不服臺灣高雄地方法院中華民國97年6 月9 日裁定（97年度交
聲字第780號），提起抗告，本院裁定如下：
    主  文
原裁定撤銷。
異議駁回。
    理  由
一、本件抗告人於原審法院異議之意旨略以：舉發違規之警員執
    法之工具不僅10年未定期檢測，甚至未經主管機關檢驗合格
    ，屏東縣警局枋寮分局亦明確覆稱：該測速設備未經檢驗合
    格，僅提出1 份86年度國外檢驗報告之中譯本，則警方所為
    舉發合理性明顯薄弱，如何能證明所為測試係準確云云。
二、按汽車駕駛人，駕駛汽車行車速度，超過規定之最高時速60
    公里以上者，處新臺幣6,000 元以上24,000元以下罰鍰；汽
    車駕駛人有行車速度超過規定之最高時速60公里以上之行為
    者，並吊扣該汽車牌照3 個月，道路交通管理處罰條例第43
    條第1 項第2 款、第4 項分別定有明文。
三、本件異議人甲○○於民國（下同）96年12月2 日凌晨0 時35
    分許，駕駛車牌號碼7155-TY 號自用小客車，行經台一線南
    下432.5 公里處限速70公里路段時，以時速149 公里之時速
    行駛，超速60公里以上未滿80公里之事實，為屏東縣警察局
    員警以雷射測速器測得，有屏東縣警察局屏警交字第VP0000
    000 號舉發違反道路交通管理事件通知單、屏東警察局枋寮
    分局97年2 月14日枋警交字第0970001350號函、舉發照片1
    張在卷可憑，原處分機關爰依上開規定，對於異議人科處之
    罰鍰8,000 元，並吊扣汽車牌照3 個月，經核與法並無不合
    。
四、原裁定以：為確保交易安全、維護大眾安全健康及環境保護
    ，主管機關得就供交易、證明、公務檢測、環境保護、公共
    安全、醫療衛生有關之度量衡器，指定為法定度量器，度量
    衡法第5 條有所規定。從而，度量衡器檢定檢查辦法第3條
    第1 項第7 款即規定公務檢測用雷達測速儀及公務檢測用雷
    射測速儀（光達式）為應經檢定之法定度量衡器。至於遮斷
    式雷射測速儀裝置，雖未經列為法定度量衡器，然衡諸上開
    法令之意旨，就與大眾有關之公務檢測儀器，理應經由國家
    專責機關檢定合格後加以使用，方能昭得公信。而本案用以
    舉發之雷射測速儀設備出廠後，經義大利商業及產業商會檢
    測合格予以簽證，其後再經我國駐義大利台北代表處與台灣
    台北地方法院所屬公證人公證認證，並經空運進口測試合格
    後方驗收啟用，且照相機組均定期巡查，除更換底片外，並
    對主機之功能檢測無誤後才予使用等情，固有屏東警察局枋
    寮分局枋警交裁字第0960005945號函暨檢附之相關資料、同
    分局枋警交裁字第0970001350號函暨認證書、上開雷射測速
    儀檢驗報告經我國駐義大利台北代表處認證之出廠證明、鑑
    定報告書、上開文件之中譯本在卷可憑。然遮斷式雷射測速
    裝置，為與大眾有關之公務檢測儀器，理應經由國家專責機
    關定期檢定合格後加以使用，方能昭得公信。由於屏東警察
    局枋寮分局就本件超速違規所使用遮斷式雷射測速裝置，並
    無法提出我國國家專責機關測試合格之證明文件，而按應經
    檢定之法定度量衡器，未經檢定合格者，不得為計量使用或
    備置，度量衡法第20條前段定有明文，關於法定度量衡器檢
    定、檢查之種類及範圍等，同法第18條明文規定係由主管機
    關另以辦法定之。主管機關依上開法律授權所訂定之「度量
    衡器檢定檢查辦法」，其就「應經檢定之法定度量衡器」之
    種類及範圍設有列舉式規定，然僅將「雷達測速儀」列屬應
    經檢定之法定度量衡器，目前尚未將可攜式「雷射測速儀」
    一併列入，此觀該辦法第3 條第1 項各款規定甚明。是遮斷
    式雷射測速儀器至今仍查無任何先進國家使用於公務檢測，
    且無相關檢測標準可資參考，故目前暫無法納檢，亦有經濟
    部標準檢驗局經標四字第09640000690 號函在卷可參。是依
    目前法令規定，本件執勤員警使用之雷射測速儀，非屬經檢
    定之法定度量衡器，益徵警政機關對於此種遮斷式雷射測速
    儀器之準確度尚加以存疑，自難期待一般人民信賴其公正性
    。本件既無經國家主管機關檢驗合格之證明資料，足以證明
    以遮斷式雷射測速設備所測得之速度係準確無誤，自難憑依
    上開遮斷式雷射測速設備測得之速度認定異議人之有違規超
    速之行為，而將原處分機關對於異議人科處之罰鍰8,000 元
    ，並吊扣汽車牌照3 個月之處分撤銷，並為不罰之諭知，固
    非無見。
五、惟依屏東縣政府警察局枋寮分局枋警交字第097000594 號函
    及所檢附相關文件顯示，該雷射主機、雷射棒、相機等係於
    95年5 月3 日維修完畢，有維保記錄在卷可憑，再者，警方
    所使用之上開雷射測速照相設備，義大利Sodi Scientifica
    公司所生產之AUTOVELOX104/C-2型雷射測速照相設備，在銷
    售至台灣供警方使用執勤前，已通過國外檢驗單位計對雷射
    測速設備制訂的檢驗標準，並將該設備納入測速設備合格採
    購產品清冊中，有屏東縣政府警察局枋寮分局所檢送，經我
    國駐義大利台北代表處與台灣台北地方法院所屬公證人公證
    認證之文書、譯文等在卷可憑，自難因經濟部標準檢驗局尚
    未將之納入檢定範圍，遽認所測得之數據精確性有疑義，何
    況，異議人於異議狀內並無否認有超速之情事，僅主觀質疑
    雷達測速器之準確性，而如前所述，台一線南下432.5 公里
    處之行車速限為70公里，警方測得異議人當時之車速為149
    公里，超速1 倍多，顯非合理之儀器誤差所致，是抗告人指
    摘原裁定不當，為有理由，應由本院將原裁定撤銷，並駁回
    受處分人之異議。
六、據上論結，應依道路交通案件處理辦法第26條，刑事訴訟法
    第413 條，裁定如主文。
中    華    民    國    97    年    6     月    30    日
                  刑事第六庭    審判長法  官 邱永貴
                                      法  官 張盛喜
                                      法  官 李嘉興
以上正本證明與原本無異。
不得再抗告。
中    華    民    國    97    年    6     月    30    日
                                      書記官 郭榮芳


司法院資訊處製作；財團法人民間司法改革基金會備份。
